最高法院刑事判決　　　　　　　　　　111年度台上字第484號
上　訴　人　翁名儀


上列上訴人因強盜案件，不服臺灣高等法院中華民國110年8月27
日第二審判決（110 年度上訴字第1923號，起訴案號：臺灣新北
地方檢察署109年度偵字第35674號），提起上訴，本院判決如下
：
    主  文
原判決撤銷，發回臺灣高等法院。
    理  由
一、本件原判決認定上訴人翁名儀有其事實欄所載之犯行，因而
    維持第一審論處上訴人犯刑法第328條第1項之強盜罪刑，及
    諭知相關沒收、追徵價額之判決，駁回上訴人在第二審之上
    訴，固非無見。
二、惟查：
  ㈠當事人聲請調查之證據如與待證事實有重要之關係，又非不
    能調查或不易調查，而事實審法院未依法調查，又未認其無
    調查之必要，以裁定駁回之，或於判決理由內說明者，其踐
    行之訴訟程序，即屬違法。
  ㈡本件原判決固說明證人即被害人幾內亞籍之成年男子YOUNOU
    SSA DIALLO（下稱YD）於審判外之警詢陳述如何具有證據能
    力之理由（見原判決第2頁第24行至第3頁第9 行），惟此乃
    「證據容許性」之範疇，至於該證人是否經具結及依法詰問
    ，係屬有無「合法調查證據」之問題，兩者並不相侔。上訴
    人於原審否認有何強盜犯行，辯稱：我在他的啤酒內放入含
    有「QUETIAPINE」成分之「CALM-EZ 康緒舒膜衣錠25毫克」
    藥丸（下稱康緒舒藥丸）只是跟他開玩笑，因為YD給我看他
    的生殖器，我怕他對我怎樣，想趕快離開他的租屋處，才會
    趁他上廁所時把康緒舒藥丸放在他的啤酒裡，又因沒錢坐車
    ，才會拿他置物箱的錢坐車，其他的錢都放在遠東百貨股份
    有限公司信義店之置物櫃，沒有花掉，我不是強盜云云，並
    於原審準備程序及審理時一再聲請傳喚YD到庭進行詰問（見
    原審卷第127、274頁）。上訴人之上開辯解，與其是否構成
    強盜罪有重大關係，自應予調查釐清。雖YD之國籍為非洲之
    幾內亞，與我國並無邦交。惟依YD進入我國於內政部移民署
    （下稱移民署）所留之資料，其居住地為泰國（見偵卷第53
    頁），且移民署之入國登記卡亦留有YD於泰國之住居所資料
    ，而此項資料尚非上訴人所能取得。原審於民國110年7月29
    日查詢YD之入出境資料後，發現其在110年4月1 日即已出境
    ，有入出境資訊連結作業在卷可憑（見原審卷第131 頁）。
    惟原審審理時，經提示上揭入出境資訊連結作業，表明YD已
    出境後，上訴人及其原審辯護人仍聲請傳訊YD（見原審卷第
    274 頁），原審未予釐清上訴人及其原審辯護人聲請調查證
    據之意，是否係要向移民署函詢YD於泰國之住居所資料後，
    再予傳喚，逕以YD已出境，目前滯留國外或所在不明而無法
    傳喚（見原判決第2 頁第20至23頁），未免速斷，所踐行之
    調查證據程序難認適法。且證人是否出境，與其在國外是否
    有住居所，係不同之二事，原審僅以YD已出境，其所留之聯
    絡電話及地址均係國內資料，即遽認其目前滯留國外或所在
    不明而無法傳喚，亦有理由不備之違誤。上訴意旨執此指摘
    原判決不當，非無理由，應認原判決有撤銷發回更審之原因
    。
據上論結，應依刑事訴訟法第397條、第401條，判決如主文。
中    華    民    國   111    年    3     月    9     日
                  刑事第六庭審判長法  官  許  錦  印  
                                  法  官  何  信  慶  
                                  法  官  朱  瑞  娟  
                                  法  官  高  玉  舜  
                                  法  官  劉  興  浪  
本件正本證明與原本無異
                                  書記官
中    華    民    國   111    年    3     月    14    日